臺灣屏東地方法院交通事件裁定　　　　　　　　　　九十三年度交聲字第一九九號
　　聲 請 人即
　　原處分機關　交通部公路總局高雄區監理所屏東監理站
　　異　議　人
　　即受處分人　甲○○○
右列異議人因違反道路交通管理處罰條例案件，對於交通部公路總局高雄區監理所屏
東監理站屏監違字第裁八二—Ｖ00000000—一號所為之裁決處分（原舉發案
號：屏警交字第Ｖ00000000號），聲明異議，本院裁定如左：
    主  文
異議駁回。
    理  由
一、原處分意旨略以：異議人即受處分人之子蔡順吉於民國九十三年七月十八日凌晨
    一時六分許，駕駛異議人所有之車號二六二五─ＦＤ號自用小客車，於屏東縣屏
    一八九縣道萬丹路段與其他汽車在道路上競駛，違反道路交通管理處罰條例第四
    十三條第三項規定，經屏東縣警察局交通警察隊警員製單逕行舉發，並由原處分
    機關以屏監違字第裁八二—Ｖ00000000號裁處蔡順吉罰鍰新臺幣（以下
    同）三萬元、並吊銷其駕駛執照，三年內禁考，且據此由同警員依同條第四項規
    定，就車輛所有人即異議人逕行舉發，再由原處分機關於九十三年十月十四日以
    屏監違字第裁八二—Ｖ00000000—一號裁處異議人吊扣上開車輛牌照三
    個月等語。
二、異議意旨略以：異議人之子蔡順吉於前揭時間，確實有駕駛異議人上開車輛，行
    經屏一八九縣道之萬丹段，惟異議人之子當時係為返回其位於屏東縣崁頂鄉家中
    休息，僅個人駕車行駛於該路段，並無與其他車輛競速或前後緊跟追逐之情形，
    自不構成道路交通管理處罰條例第四十三條第三項所指「競駛」之違規行為，爰
    此聲明異議云云。
三、按二輛以上之汽車共同在道路上競駛者，處汽車駕駛人新臺幣三萬元以上九萬元
    以下罰鍰，並當場禁止其駕駛及吊銷其駕駛執照；汽車駕駛人有前項行為者，並
    吊扣該車輛牌照三個月。道路交通管理處罰條例第四十三條第三項、第四項分別
    定有明文。又汽車駕駛人依同條例第四十三條之規定吊銷駕駛執照者，三年內不
    得考領駕駛執照。同條例第六十七條第二項亦有規定。又道路交通管理處罰條例
    第四十三條第三項所指「競駛」之行為，固然係指二輛以上汽車間相互超越追逐
    、競爭比快之情形，惟依前開法條之意旨，其規範目的當係避免汽車駕駛人在公
    共通行之道路上因相互競爭而有超速、佔據車道甚至逆向行駛之情形發生，造成
    其他用路人之危險，故若確有出現前開危險現象之情形，縱然於競爭中尚未有互
    相超越之事實，亦難謂不該當「競駛」之定義。
四、經查，異議人之子確於九十三年七月十八日凌晨一時六分許，駕駛異議人上開車
    輛，自臺二十七線省道屏東往萬丹方向行駛，經過屏東縣萬丹鄉○○道路後，左
    轉屏一八九縣道往潮州方向，嗣再於該路與國道三號高速公路高架橋之平面道路
    交叉口時，又轉行駛於該平面道路等情，業經異議人於聲請狀及證人即異議人之
    子蔡順吉於本院調查時自承在卷，核與證人即本件查獲員警孫志成於本院九十三
    年度交聲字第二００號聲明異議案件（即蔡順吉聲明不服原處分機關之屏監違字
    第裁八二—Ｖ00000000號裁決處分部分）中證述如何查獲本案等經過情
    節相符，並有本院當庭勘驗警方提供之蒐證光碟並製成筆錄附本院上開聲明異議
    卷可證。
五、異議人之子蔡順吉於本院調查時雖證稱其未飆車云云。然其於本院調查時已自承
    於屏一八九縣道路段行駛時之速度已達時速一百二十至一百三十公里，證人孫志
    成復於本院九十三年度交聲字第二００號案件調查時證稱，蔡順吉之車輛於復興
    南路（即臺二十七線省道）約時速五、六十公里，到屏一八九縣道時就開始踩油
    門，最快時速開到一百二十公里，整條路段該車幾乎都是這個速度，直到平面車
    道時因為有測速照相才又減速等語，足見蔡順吉當時駕車行駛之速度甚快。又本
    院勘驗舉發本件之警員提供之蒐證光碟之內容，自臺二十七線省道開始，該路段
    含蔡順吉駕駛之自用小客車，共計有六部汽車相距甚近，速度一致往萬丹方向前
    進，該六部汽車前進方向一致，遇有轉彎處也同時轉彎，到臺二十七線省道及屏
    一八九縣道路口時陸續左轉進入屏一八九縣道，隨即該六部汽車均以同一速度於
    相當接近的距離範圍內往潮州方向行駛，在該縣道緊跟隨前開車輛行駛之蒐證警
    車之速度已達時速一百二十公里以上，又該路段雙向快車道均為二線道，前開車
    輛分別於內線及外線車道有互相變換車道之情形，經過接近潮州鎮之五魁橋後，
    該六部車於蒐證錄影光碟顯示之時間（以下稱錄影時間）五分五十九秒時均右轉
    進入國道三號公路高架路段之平面道路，此時速度稍減，但仍均保持於相當接近
    之距離範圍內，並分別行駛於內側及外側車道，復有相互變換車道之情形，至錄
    影時間六分四十秒時，於同一路段各車輛之速度均再增為時速一百一十公里，錄
    影時間七分二十秒時，各車時速又均減為五十公里左右，於錄影時間九分零七秒
    該平面道路出現往臺一線省道之指標時，前開車輛均左轉往臺一縣省道之方向行
    駛等情，業經本院九十三年度交聲字第二００號案件，於九十三年十一月二十二
    日勘驗屬實，並經本院依職權調閱上開卷證核閱無誤，復為異議人於本院調查時
    所不爭執，是依蔡順吉聚集超速行車之客觀事實推論，該六部汽車如非基於競駛
    之意思，勢無可能出現相互距離甚為接近之該六部汽車均依相同之行進方向行駛
    、轉彎，於各不同路段一起加速、減速，並在該等高速行駛下仍能聚集行車等危
    險行徑之不合理現象，顯然蔡順吉所稱並未與其他車輛有競速之意思，不可採信
    ，自不能據為有利異議人之認定。況依前開勘驗結果所載，該六部汽車於高速行
    駛時亦有相互變換車道之行徑，縱然證人即警員孫志成於另案中證稱因距離過遠
    ，雖能看到車隊，但看不出有互相超越之情形等語，然於車輛之間距離甚為接近
    ，且時速高達一百二十公里之速度下出現數次變換行駛車道現象，若非有競駛之
    意思，即難解釋何以有此必要。是蔡順吉否認有何競駛之行為，應為卸責之詞，
    不能相信，其與二輛以上汽車共同在道路上競駛，應可認定，異議人執蔡順吉不
    實所述，希以免責，自不可採。是本件原處分機關據引上開事實，適用道路交通
    管理處罰條例第四十三條第四項規定，裁罰異議人車輛應吊扣車輛牌照三個月，
    並無不當，且本條項並無汽車所有人可舉證免責之規定；又如對照同條例第四十
    條第二項之立法技術觀之，本條例第四十三條第四項之適用，亦不以汽車所有人
    有可歸責之原因為必要，原處分機關據此規定對異議人裁罰，自屬有據。綜上，
    本件異議為無理由，應予駁回。
據上論斷，應依道路交通案件處理辦法第十九條，裁定如主文。
中      華      民      國      九十三    年     十二   月   二十二     日
                                      台灣屏東地方法院交通法庭
                                          法  官  林世民
右正本證明與原本無異。
如不服本裁定應於收受送達後五日內向本院提出抗告書狀敘述抗告之理由抗告於台灣
高等法院高雄分院。
                                          書記官  張儷薾
中　　　華　　　民　　　國　　九十三　　年　　十二　　月　　二十二　　　日
